【裁判字號】    99,抗,118
【裁判日期】    990210
【裁判案由】    假扣押
【裁判全文】
臺灣高等法院民事裁定                   99年度抗字第118號
抗  告  人  長鴻營造股份有限公司
法定代理人  甲○○
上列抗告人因與相對人市帆興業有限公司間聲請假扣押事件，對
於中華民國98年11月27日臺灣臺北地方法院98年度裁全字第6909
號所為裁定提起抗告，本院裁定如下：
    主  文
原裁定廢棄。
相對人在原法院之聲請駁回。
聲請及抗告費用由相對人負擔。
    理  由
一、本件抗告意旨略以：相對人以伊積欠工程保留款新台幣（下
    同）387萬6896元，且頃聞伊屢推拖付款予其他下游廠商，
    並有因工程原物料飛漲而營運虧損，致相對人前開所欲保全
    之請求，日後恐有難以執行之虞為由，向原法院聲請就伊之
    財產於387萬6896元範圍內為假扣押；惟相對人並未釋明假
    扣押主張之原因，而原法院不查，逕裁定准許相對人供擔保
    後為假扣押，於法自有違誤，求予將原裁定廢棄等語。
二、按債權人就金錢請求或得易為金錢請求之請求，欲保全強制
    執行者，得聲請假扣押；假扣押非有日後不能強制執行或甚
    難執行之虞者，不得為之；請求及假扣押之原因應釋明之；
    前項釋明如有不足，而債權人陳明願供擔保或法院認為適當
    者，法院得定相當之擔保，命供擔保後為假扣押，為民事訴
    訟法第522條第1項、第523條第1項及第526條第1項、第2項
    所明定。所謂假扣押之原因，係指對債務人有日後不能強制
    執行或甚難執行之虞或應在外國為強制執行者而言。準此，
    債權人就假扣押之原因，自有釋明之義務，必待釋明有所不
    足，而債權人陳明願供擔保或法院認為適當者，法院始得命
    供擔保後為假扣押，若債權人未釋明假扣押之原因，諸如債
    務人浪費財產、增加負擔、或就其財產為不利益之處分，將
    達於無資力之狀態、或移住遠地、逃匿無蹤或隱匿財產等情
    形，即不符假扣押之要件（最高法院98年度台抗字第851號
    裁定意旨參照）。經查：
    (一)、相對人於原法院聲請假扣押時，雖提出抗告人民國（下
        同）98年8月12日56198OFL0005號函、承包廠商工程請
        款單為證（見原法院卷第3至4頁），惟上開證據應認為
        係對假扣押之「本案請求」原因之釋明，然對於「假扣
        押之原因」，相對人僅泛稱：頃聞抗告人屢推拖付款予
        其他下游廠商，並有因工程原物料飛漲而營運虧損，致
        日後恐有難以執行之虞等語，並未提出能即時調查之證
        據以為釋明，自應認相對人未盡釋明之責。
    (二)、又相對人雖於本院提出其本件假扣押所欲保全之本案訴
        訟（即原法院98年度建字第45號）之判決全文（見本院
        卷第108至114頁），惟核其內容係法院僅就相對人所欲
        保全之假扣押債權387萬6896元請求中，認定76萬8062
        元本息為有理由，然抗告人業已依前開判決供擔保免為
        假執行，此有卷附台灣台中地方法院98年度存字第4099
        號提存書可參（見本院卷第20頁），亦無從認相對人已
        就抗告人有日後不能執行或甚難執行之假扣押原因為釋
        明。況參酌抗告人目前之存款利息所得高達2717萬8117
         元，另其他不動產及投資所得合計為8億1259萬2154元
        ，顯已逾相對人本件假扣押所欲保全之本案訴訟債權38
        7萬6896元（見本院卷第23至27頁稅務電子閘門財產所
        得調件明細表即明），益見相對人並無日後不能強制執
        行或甚難執行之虞甚明。
    (三)、另相對人雖陳明願供擔保，惟欲適用民事訴訟法第526
        條第2項規定，命債權人供擔保後為假扣押，前提需債
        權人就假扣押之本案請求及假扣押之原因，均已盡釋明
        之責，法院仍認釋明有所不足，始得適用該條項之規定
        。今相對人就假扣押之原因尚未釋明，法院當無計算抗
        告人受損害額，而令相對人供擔保之可能。故相對人假
        扣押之聲請不應准許。
    (四)、從而，原法院未予查明，逕以相對人陳明願供擔保以補
        釋明之不足，而裁定准許其供擔保後為假扣押，於法自
        有未洽。抗告意旨執此指摘原裁定不當，聲明廢棄，為
        有理由，爰由本院將原裁定廢棄，並自為裁定駁回相對
        人在原法院之聲請。
三、據上論結，本件抗告為有理由，爰裁定如主文。
中    華    民    國    99    年    2     月    10    日
                    民事第十三庭
                        審判長法  官  蕭艿菁
                              法  官  陳姿岑
                              法  官  楊絮雲
正本係照原本作成。
本裁定相對人僅得以其適用法規顯有錯誤為理由外，不得再抗告
。如提起再抗告，應於收受後10日內委任律師為代理人向本院提
出再抗告狀。並繳納再抗告費新台幣１千元。
中    華    民    國    99    年    2     月    10    日
                              書記官  王秀雲

司法院資訊處製作；財團法人民間司法改革基金會備份。
